臺灣臺北地方法院刑事判決　　　　　　　　　　　　　九十年度交易字第一一二號
　　公　訴　人　臺灣臺北地方法院檢察署檢察官
　　被　　　告　己○○
右列被告因業務過失傷害案件，經檢察官提起公訴（九十年度偵字第三二號），本院
判決如左：
    主      文
己○○從事業務之人，因業務上之過失傷害人，處有期徒刑肆月，如易科罰金，以參
佰元折算壹日。
    事      實
一、己○○係丁○○○股份有限公司（下稱欣欣公司）所僱用之營業大客車司機，平
    日以駕駛欣欣公司之營業大客車載運乘客為業，為從事駕駛業務之人，於民國八
    十九年六月四日上午七時五十分許，駕駛欣欣公司所有之車牌號碼ＡＣ–四一八
    號（起訴書誤載為ＡＬ–四一八號）公共汽車第三○號之營業大客車，沿臺北市
    ○○路由南往北方向行駛，迨行經萬大路四一七號前之公共汽車站牌停靠公車供
    乘客上下車之際，原應注意乘客均已上下車並站妥後關閉車門始得啟動公車前進
    ，以避免乘客發生危險，而依當時情形又非不能注意，竟疏未注意其所駕駛之公
    車適有欲搭乘之人甲○○○正步上公車階梯尚未站妥且未關閉車門，即貿然啟動
    車輛移動，致甲○○○跌落車外，因而受有頭部外傷合併右側硬腦膜下出血及腦
    內出血等傷害。己○○於肇事後，在未被有偵查犯罪職權之機關或公務員知悉前
    ，不逃避接受裁判而託人打電話報警處理，並停留現場，待警方據報前往處理時
    ，即當場承認為肇事人，因而自首接受裁判。
二、案經甲○○○訴由臺北市政府警察局萬華分局報請臺灣臺北地方法院檢察署檢察
    官偵查起訴。
    理      由
一、訊據被告己○○固坦承於右揭時地其確有駕駛欣欣公司所有之車牌號碼ＡＣ–四
    一八號營業大客車在臺北市○○路四一七號前停靠公共汽車站牌，並有告訴人甲
    ○○○搭乘其所駕駛之公車之事實，惟矢口否認有何過失傷害犯行，辯稱：伊所
    駕駛之公車當時沒動，是告訴人之丈夫叫告訴人下車，致其自己摔下去的云云。
    然查，右揭犯罪事實，業據告訴人甲○○○於警訊、偵查及審理時指訴綦詳，並
    經證人即告訴人之丈夫乙○○於審理中證稱：當時伊與告訴人同在現場，因伊也
    要上車，故站在告訴人身後，告訴人先單腳上車，另一腳則還沒上車，亦即尚未
    整個人上車時車子就移動，伊目睹告訴人跌下來，車子是在告訴人跌下後才停的
    ，伊不清楚是第幾位要上車的人，但伊後面沒有人了等語；另證人即在肇事現場
    旁經營商店之丙○○於審理時亦結證稱：被告駕駛的公車靠站未停妥時車門已經
    打開，並有乘客上下車，在告訴人前面，已有人上車，在告訴人跌下來後，公車
    還在移動，當時車子還沒開到站牌，當場很多人怕公車壓到告訴人就大叫，指責
    被告撞到人還不停車，並攔住車輛不讓被告開車等語。此外，復有道路交通事故
    調查報告表、交通事故談話紀錄表、交通事故補充資料表、馬階紀念醫院診斷證
    明書附卷可稽，是被告因駕駛該營業大客車停靠公車站牌時，在尚未完成靠站定
    點停妥前即開啟車門讓乘客上下車，且並於年老而動作較為遲緩之告訴人及其丈
    夫欲搭乘時，因該公車並非完全停止不動，致使告訴人站立不穩而跌落公車倒地
    受傷，至為灼然。按公共汽車之駕駛人停靠公車站牌供乘客搭乘之際，應注意乘
    客均已上下車並站妥後關閉車門始得啟動車輛前進，以避免乘客發生危險，此臺
    北市政府交通局對公車駕駛人亦同有要求，為被告供認在卷。查被告於審理時供
    承伊不知告訴人何時上車，伊只看到告訴人之丈夫招手叫告訴人下車等語，可見
    被告於右揭時間駕駛營業大客車停靠上述公車站牌時，已然發現有乘客二人正處
    於上下公車之際，被告既係該公車之駕駛人，理應注意及此，且依前開道路交通
    事故調查報告表所載當日天候係晴、有日間自然光線、視距良好、路況係乾燥、
    無缺陷之柏油路面，並無使被告不能注意之情事，詎被告竟疏未注意須停定公共
    汽車俟所有乘客均妥穩上下車並關閉車門後始能啟駛而肇禍端，其應負過失罪責
    甚明。而告訴人甲○○○因本件交通事故受有頭部外傷合併右側硬腦膜下出血及
    腦內出血等傷害，已如前述，是被告之過失犯行與告訴人所受之傷害間，顯有相
    當因果關係。綜上，足認被告上開所辯，要屬圖卸飾詞，殊無可採，罪證明確，
    犯行洵堪認定。
二、查被告己○○以駕駛營業大客車為業，為從事駕駛業務之人。核被告所為，係犯
    刑法第二百八十四條第二項前段業務過失傷害罪。查被告犯罪後，刑法第四十一
    條已於九十年一月十日修正，犯最重本刑五年以下有期徒刑之罪，而受六個月以
    下有期徒刑或拘役之宣告，因身體、教育、職業、家庭或其他正當事由，以執行
    顯有困難者，得以一元以上三元以下折算一日，易科罰金，並於同年一月十二日
    生效，比較新舊法之結果，以新法有利於被告，依刑法第二條第一項前段之規定
    ，自應適用新法。又被告於前述犯行未為任何有偵查犯罪職權之公務員知悉前，
    不逃避接受裁判，即託人電話報警，並停留現場，待警方前往處理時，即當場承
    認為肇事人，因而接受裁判，有臺北市政府警察局萬華分局八十九年六月四日出
    具之自首調查表在卷可參，應依刑法第六十二條前段規定減輕其刑。爰審酌被告
    智識程度、過失程度、犯罪對被害人甲○○○所生損害及被告犯罪後之態度等一
    切情狀，量處如主文所示之刑，並諭知易科罰金之折算標準，以資懲儆。
據上論斷，應依刑事訴訟法第二百九十九條第一項前段，刑法第二條第一項前段、第
二百八十四條第二項前段、第六十二條前段、第四十一條第一項前段，罰金罰鍰提高
標準條例第一條前段、第二條，判決如主文。
本案經檢察官戊○○到庭執行職務
中      華      民      國    九十一    年      四      月     十七     日
                                    臺灣臺北地方法院交通法庭
                                        法  官  張  江  澤
右正本證明與原本無異。
如不服本判決，應於判決送達後十日內，向本院提出上訴狀。
                                        書記官  石  幸  代
中      華      民      國    九十一    年      四      月     十八     日
附錄本案論罪科刑法條全文：
刑法第二百八十四條
一因過失傷害人者，處六月以下有期徒刑，拘役或五百元以下罰金。致重傷者，處一
　年以下有期徒刑，拘役或五百元以下罰金。
二從事業務之人，因業務上之過失傷害人者，處一年以下有期徒刑、拘役或一千元以
　下罰金。致重傷者，處三年以下有期徒刑，拘役或二千元以下罰金。
